最　高　行　政　法　院　裁　定　　　　　　　　　　九十一年度裁字第六二三號
　　抗　告　人　戊 ○ ○
　　　　　　　　乙 ○ ○
　　　　　　　　甲 ○ ○
　　　　　　　　丁 ○ ○
　　　　　　　　己○○○
　　共同訴訟代理人
　　　　　　　　丙 ○ ○
右抗告人因與相對人臺中縣太平市公所間因徵收補償事件，抗告人不服中華民國九十
年四月十一日臺中高等行政法院八十九年度訴字第六五五號裁定，提起抗告，本院裁
定如左︰
　　主  文
抗告駁回。
抗告訴訟費用由抗告人負擔。
　　理  由
一、按提起課予義務訴訟，須以經過訴願為其前提，其未經過訴願程序，遽行提起行
    政訴訟，自非法之所許，此觀行政訴訟法第五條第二項規定甚明。次按抗告法院
    認抗告為不合法或無理由者，應為駁回抗告之裁定，行政訴訟法第二百七十二條
    準用民事訴訟法第四百九十二條第一項亦有明文。
二、本件抗告意旨略謂：抗告人自民國八十九年九月間起，屢就本件徵收補償事件，
    向相對人及其上級機關臺中縣政府、內政部、監察院及行政院陳情，依訴願法第
    六十一條之規定，上開陳情應認已踐行向訴願機關提起訴願。由相對人八十九年
    七月十三日八九太市工字第二一三○六號函及臺中縣政府同年十月九日八九府地
    權字第二七五六○九號函抗告人，應認行政機關對本件已有否准之行政處分；即
    抗告人等所有座落臺中縣太平市○○段四一九地號系爭土地，係臺中縣太平市都
    市○○○○路一段之部分道路用地，該計畫道路於六十九年由相對人辦理用地取
    得補償完竣，惟抗告人所有上開系爭土地當時並未辦理徵收補償，但卻為相對人
    開闢為道路用地，供作公益使用，抗告人已無從自由使用收益，損害抗告人之權
    益，抗告人多次請求相對人徵收補償，相對人均以財源拮据而無結果，況司法院
    釋字第四○○號解釋對於既成道路巷道有關機關應訂定期限籌措財源逐年辦理或
    以他法補償，為此請求廢棄原審裁定，命相對人給付抗告人徵收補償費新台幣（
    下同）四八、七六六、二○○元及自司法院釋字第四○○號解釋日八十五年四月
    十二日起至清償日止按年息百分之五計算之利息云云。經查，提起訴願，應依訴
    願法第五十六條規定向訴願管轄機關提出訴願書，並記載該條規定之事項。從而
    ，一般之陳情，與誤向訴願管轄機關以外之機關作不服原行政處分表示者不同，
    自不生同法第六十一條第一項視為自始提起訴願之效力。抗告人戊○○、甲○○
    及乙○○等三人雖對相對人八十九年七月十三日八九太市工字第二一三○六號否
    准之行政處分，提起撤銷之訴願，惟抗告人等五人（含未提起訴願之抗告人丁○
    ○、己○○○二人）未待臺中縣政府作成訴願決定，（該府係於九十年七月二十
    五日作成駁回之訴願決定），逕行依行政訴訟法第五條第二項規定請求相對人作
    成徵收系爭道路用地，補償四八、七六六、二○○元之行政處分，核與首揭要件
    不符，原審法院認抗告人係依依同法第八條第一項規定，提起需以行政機關為徵
    收行政處分之給付訴訟，雖誤解該條規定意旨，惟其駁回抗告人之訴之結果並無
    二致，仍應予維持。本件抗告難認為有理由，應予駁回。
據上論結，本件抗告為無理由，爰依行政訴訟法第二百七十二條、第一百零四條、民
事訴訟法第四百九十二條第一項、第九十五條、第七十八條、第八十五條第一項前段
，裁定如主文。
中　　華　　民　　國　　九十一　　　年　　　七　　　　月　　　四　　　　日
                    最 高 行 政 法 院  第 四 庭
                                審 判 長 法  官　　　廖　政　雄
                                         法  官　　　趙　永　康
                                         法  官　　　林　清　祥
                                         法  官　　　鍾　耀　光
                                         法  官      姜  仁  脩
右  正  本  證  明  與  原  本  無  異
　　　　　　　　　　　　　　　　　　　　 法院書記官　莊　俊　亨
中　　華　　民　　國　　九十一　　　年　　　七　　　　月　　　四　　　　日
